【裁判字號】    95,訴,222
【裁判日期】    950307
【裁判案由】    搶奪等
【裁判全文】
臺灣臺中地方法院刑事判決               95年度訴字第222號
公  訴  人  臺灣臺中地方法院檢察署檢察官
被      告  戊○○
上列被告因搶奪等案件，經檢察官提起公訴（九十四年度偵字第
一五０六０號），本院判決如下：
    主    文
戊○○共同意圖為自己不法之所有，攜帶兇器，搶奪他人之動產
，處有期徒刑壹年陸月。
扣案之套筒扳手、西瓜刀各壹支均沒收。
    犯罪事實
一、戊○○與丙○○（所涉竊盜、搶奪及強盜犯行，另由檢察官
    以無審判權為不起訴處分，並移送軍事審判機關處理）不思
    以正當途徑賺錢，竟起意行搶落單女子財物，以應付個人之
    金錢需求，渠二人共同基於意圖為自己不法所有之概括犯意
    聯絡，先於民國九十三年八月五日二十一時四十分許，在臺
    中縣梧棲鎮之新天地餐廳停車場內，見丁○○所有車牌號碼
    七Ｑ－五三八三號自用小客車停駐在該處，且四下無人，乃
    認有機可乘，乃由丙○○把風，戊○○則持二人自不詳大賣
    場所購得之客觀上足以對人之生命、身體、安全構成威脅，
    可供作兇器使用之套筒扳手一支，趨前拆卸丁○○所有之前
    開自用小客車之車牌二面而共同竊取之，得手後並將之懸掛
    於原車牌號碼為三二一二－ＧＳ號自用小客車上（此部自用
    小客車係由丙○○於九十三年八月二日零時三十分許，在臺
    中縣沙鹿鎮○○○街二０一號前向甲○○強盜而得，車上所
    懸掛之原號碼三二一二－ＧＳ號車牌二面經卸下替換後，為
    丙○○在九十三年八月六日凌晨二時許，丟棄於臺中縣大甲
    溪橋下），以作為渠二人為後述搶奪犯行時掩人耳目使用，
    俾利逃避警方之追緝。後因戊○○提議認在臺中市西屯區之
    新光三越百貨公司商圈附近夜間落單之女子較多，乃與丙○○共同基於攜帶兇器搶奪之犯意聯絡，於九十三年八月六日
    二十三時許，由丙○○駕駛前述懸掛號碼七Ｑ－五三八三號
    車牌之原車號三二一二－ＧＳ號自用小客車，搭載戊○○驅
    車前往上述商圈附近尋找作案目標。嗣在臺中市西屯區市○○路與惠中二街口之停車場內，見一名真實年籍、姓名均不
    詳之孕婦適在該處，即由戊○○在車內等候把風，丙○○則
    持其自己所有，客觀上足以對人之身體、生命、安全構成威
    脅，足供為兇器使用之西瓜刀一支，下車趨前至該婦女停車
    處，在前開婦人甫上車而未及防備之際，打開其座車右側車
    門而出手搶奪該婦女置放於駕駛座旁之皮包一個（內有ＯＫ
    ＷＡＰ一六三型行動電話一支、信用卡及證件等物），二人
    於得手後旋即逃離現場。後因該搶奪而得之行動電話鎖碼，
    無法變賣，乃由丙○○將該搶得之行動電話及證件等贓物均
    隨意棄置在路旁。戊○○及丙○○之後又因擔憂遭警方追緝
    ，復承續前開意圖為自己不法所有之概括犯意聯絡，以同一
    手法，由戊○○持上揭足供兇器使用之套筒扳手一支，共同
    於九十三年八月七日凌晨五時許，在臺中縣清水鎮○○路三
    九號前，竊取乙○○所有之車牌號碼為Ａ九－九四三二號自
    用小客車之車牌二面，擬將之懸掛於原車號三二一二－ＧＳ
    號之自用小客車上，以逃避警方追緝。嗣未及懸掛，戊○○
    及丙○○即於九十三年八月七日十四時三十分許，經警據報
    循線在臺中市○○路二０一號之「金莎汽車旅館」二一二室
    內查獲，並扣得渠二人至不詳大賣場所購得，前述竊盜用之
    套筒扳手一支、丙○○所有供搶奪用之上開西瓜刀一支及渠
    二人竊盜所得之號碼分別為七Ｑ－五三八三號、Ａ九－九四
    三二號之自用小客車車牌各二面。
二、案經臺中縣警察局清水分局報請臺灣臺中地方法院檢察署檢
    察官偵查起訴。
    理    由
一、證據能力方面：按司法院大法官會議釋字第五八二號解釋前
    段謂：「最高法院三十一年上字第二四二三號及四十六年台
    上字第四一九號判例所稱共同被告不利於己之陳述得採為其
    他共同被告犯罪（事實認定）之證據一節，對其他共同被告
    案件之審判而言，未使該共同被告立於證人之地位而為陳述
    ，逕以其依共同被告身分所為陳述採為不利於其他共同被告
    之證據，乃否定共同被告於其他共同被告案件之證人適格，
    排除人證之法定調查程序，與當時有效施行中之中華民國二
    十四年一月一日修正公布之刑事訴訟法第二百七十三條規定
    牴觸，並已不當剝奪其他共同被告對該實具證人適格之共同
    被告詰問之權利，核與首開憲法意旨不符。該二判例及其他
    相同意旨判例，與上開解釋意旨不符部分，應不再援用。」
    明白指出「共同被告身分所為之陳述」，在未經人證之法定
    調查程序前，該陳述應不得採為不利於其他共同被告之證據
    。又九十二年二月六日修正公布之刑事訴訟法第一百五十六
    條第二項規定：「被告或共犯之自白，不得作為有罪判決之
    唯一證據，仍應調查其他必要之證據，以察其是否與事實相
    符。」是否意謂被告或共犯之自白，亦得為不利其他被告之
    證據？刑事訴訟法第一百五十六條第二項原規定：「被告之
    自白，不得作為有罪判決之唯一證據，仍應調查其他必要之
    證據，以察其是否與事實相符。」於九十二年二月六日公布
    修正刑事訴訟法時，將第一百五十六條第二項修正為：「被
    告或共犯之自白，不得作為有罪判決之唯一證據，仍應調查
    其他必要之證據，以察其是否與事實相符。」立法目的乃欲
    以補強證據擔保自白之真實性，亦即以補強證據之存在，藉
    之限制自白在證據上之價值，防止偏重自白，發生誤判之危
    險。以被告自白，作為其自己犯罪之證明時，尚有此危險，
    以之作為其他共犯之罪證時，不特在採證上具有自白虛偽性
    之同樣危險，且共犯者之自白，難免有嫁禍他人，而為虛偽
    供述之危險。是則利用共犯者之自白，為其他共犯之罪證時
    ，其證據價值如何，按諸自由心證主義之原則，固屬法院自
    由判斷之範圍，惟此項不利之陳述，須無瑕疵可指，且就其
    他方面調查，又與事實相符者，始得採為其他共同被告犯罪
    事實之認定。若不為調查，而專憑此項供述，即為其他同被
    告犯罪事實之認定，顯與刑事訴訟法第一百五十六條第二項
    之規定有違。再對於共同被告之調查，除刑事訴訟法第一百
    五十六條第二項外，九十二年二月六日公布修正刑事訴訟法
    另增訂第二百八十七之一條規定：「法院認為適當時，得依
    職權或當事人或辯護人之聲請，以裁定將共同被告之調查證
    據或辯論程序之聲請，以裁定將共同被告之調查證據或辯論
    程序分離或合併。前項情形，因共同被告之利害相反，而保
    護被告權利之必要者，應分離調查證據或辯論。」同法第二
    百八十七之二條亦規定：「法院就被告本人之案件調查共同
    被告時，該共同被告準用有關人證之規定。」故法院必須裁
    定將共同被告分離調查、辯論，改依訊問證人之程序，命其
    具結，進行交互詰問。至於「非共同被告之共犯」，法院亦
    應以「證人身分」（非以「共犯」之名義）傳喚到庭，命其
    具結，進行交互詰問，以獲得證言之證據資料。經查，本件
    偵查檢察官原以被告身分，於九十三年十月二十七日日提訊
    共犯丙○○，並非以「證人身分」提訊，共犯丙○○於此偵
    查中所為之供述，係屬被告以外之人於偵查中向檢察官所為
    之言詞陳述，檢察官雖命其具結，但因並未同時傳訊被告戊○○而予對質詰問之機會，依刑事訴訟法第一百五十九條之
    一第二項立法理由前段「檢察官職司追訴犯罪，必須對於被
    告之犯罪事實負舉證之責。就審判程序之訴訟構造言，檢察
    官係屬與被告相對立之當事人一方（參照本法第三條），是
    故偵查中對被告以外之人所為之偵查筆錄，或被告以外之人
    向檢察官所提之書面陳述，性質上均屬傳聞證據，且常為認
    定被告有罪之證據，自理論上言，如未予被告反對詰問、適
    當辯解之機會，一律准其為證據，似與當事人進行主義之精
    神不無扞格之處，對被告之防禦權亦有所妨礙。」所示之立
    法意旨，可知被告之對質詰問權於檢察官訊問證人時是否受
    到妥適保障，乃為判斷是否有該條所稱「顯有不可信之情況
    」之重要認定標準之一，此亦為首揭司法院大法官會議釋字
    第五八二號解釋所肯認，故本件偵查檢察官訊問共犯丙○○
    本件犯罪事實時，既未傳訊被告戊○○到庭，並給予對質詰
    問之機會，則依前述說明，即產生顯有不可信之情況，從而
    共犯丙○○於偵查中向檢察官所為之證述，原則上並不具證
    據能力。惟共犯丙○○已於本院九十五年二月二十二日審理
    時，以證人之身分借提到庭，並在具結負擔偽證罪心理處罰
    之狀態下，由公訴檢察官及被告戊○○對其行交互詰問，且
    其在本院所為證述內容與其之前在檢察官詢問時所為供述內
    容相同，則共犯丙○○在本院審理時所為證述，因已經過具
    結，且由被告戊○○對其行使憲法保障之對質詰問權（司法
    院大法官會議第五八二號解釋參照），並與其之前在檢察官
    詢問時所為供述內容相同，本院當認其在偵查及本院審判中
    所為前開證述均具有證據能力，先予敘明。
二、訊據被告戊○○固坦承確有於前揭時、地，與共犯丙○○共
    同持客觀上得作為兇器使用之上開套筒扳手一支，先後竊取
    號碼為七Ｑ－五三八三號及Ａ九－九四三二號自用小客車車
    牌各二面之情不諱，惟矢口否認涉有搶奪罪嫌，辯稱：伊並
    未提議至臺中市西屯區新光三越百貨公司商圈附近搶奪落單
    女子，伊是因自營區中脫逃，於當天邀同丙○○至新光三越
    百貨公司商圈附近閒晃，丙○○在案發地點發現有一名孕婦
    落單，隨即自己持西瓜刀下車搶奪該婦女之財物，伊當時待
    在車上，並不知道丙○○係要下車去搶奪，更無所謂幫丙○○把風情事云云。經查：
（一）上揭犯罪事實欄所載全般犯罪情事，業據被告戊○○於警
      詢時供陳：伊確有與丙○○犯下一起搶案及二起偷竊自用
      小客車車牌。車牌是先後在臺中縣梧棲鎮新天地餐廳停車
      場及臺中縣清水鎮○○路三九號前竊得，行竊時丙○○留
      在車上觀看等候，由伊下車拆卸車牌。另伊二人有在臺中
      市市○○路與惠中二街口之新光三越百貨公司後面停車場
      行搶一名婦女，是伊提議尋找目標行搶，當時由丙○○持
      西瓜刀行搶，伊則在車上觀看等候丙○○，搶得一些證件
      及數張信用卡，伊與丙○○認無價值就丟棄路旁。另有Ｏ
      ＫＷＡＰ一六三型行動電話一支，則由丙○○取走等語無
      隱（見臺中縣警察局清水分局刑案偵查卷宗第一四頁反面
      、偵字第一六三七六號卷第一二頁），核與被害人丁○○
      、乙○○於警詢所證述車牌遭竊及共犯丙○○於偵查、本
      院審理時供證與被告戊○○共為竊盜、搶奪之犯案情節相
      符（見臺中縣警察局清水分局刑案偵查卷宗第三八頁反面
      至第三九頁、第四一頁反面至第四二頁，偵字第一六三七
      六號卷第二九頁至第三０頁，本院卷第三六頁至第三七頁
      、第四二頁），並有車輛車牌失竊作業－查獲車牌認可資
      料、臺中縣警察局贓物領回保管書各二紙與員警查獲時拍
      攝之照片六張附卷（見臺中縣警察局清水分局刑案偵查卷
      宗第三九頁反面至第四０頁、第四二頁反面至第四三頁、
      第四一頁、第四四頁反面、第五四頁至第五五頁），暨其
      二人所有供竊盜及搶奪所用之套筒扳手、西瓜刀各一支扣
      案可資佐證，足見被告戊○○於警詢時所為本件犯行之自
      白，應與客觀事實相符，堪予採信。
（二）被告戊○○嗣後雖否認涉犯搶奪罪嫌，並以前述情詞置辯
      ，惟共犯丙○○歷次於偵查及審理時均坦承前揭時、地所
      為搶奪犯行，係由被告戊○○提議，而與被告戊○○所共
      同為之等情甚詳，已見前述，其於本院審理時且稱：伊會
      至臺中市七期重劃區（本院按：即本件搶奪犯行之案發地
      點新光三越百貨公司商圈附近）附近行搶，確實是戊○○
      告知的，並非伊主動提議去搶。戊○○說新光三越七期重
      劃區一帶流動人口比較多，比較容易行搶，所以伊才過去
      的等語（見本院卷第四二頁），本院參核卷附臺中縣警察
      局清水分局偵破丙○○、戊○○、林宗達等三人涉嫌強盜
      等案犯罪時地一覽表（見臺中縣警察局清水分局刑案偵查
      卷宗第三頁反面至第四頁），共犯丙○○先前獨自犯案之
      地點確均在臺中縣清水鎮、沙鹿鎮、梧棲鎮一帶，與共犯
      丙○○有一定之地緣關係（共犯丙○○住處係位於臺中縣
      清水鎮○○路一九八號），其若非經他人提議引介，應不
      至於在本件悖於慣行，突兀進入臺中市市區內另行尋找對
      象搶奪，是共犯丙○○前開所陳經被告戊○○提議，二人
      始共謀於臺中市新光三越百貨公司商圈附近搶奪等語應非
      虛詞，被告事後翻異前詞所為之辯詞，核屬飾卸之語，不
      足採認。是本件事證已臻明確，被告戊○○竊盜及搶奪犯
      行，均洵堪認定。
三、核被告戊○○所為：
（一）按刑法第三百二十一條第一項第三款之「攜帶兇器」，乃
      指行為人攜帶兇器有行兇之可能，於客觀上具有危險性，
      故加重處罰，至其主觀上有無持以行兇或反抗之意思，尚
      非所問（最高法院七十四年三月十九日七十四年度第三次
      刑事庭會議決議意旨參照）；又此所謂兇器，其種類並無
      限制，凡客觀上足以對人之生命、身體、安全構成威脅，
      具有危險性之器械均屬之（最高法院七十九年台上字第五
      二五三號判例意旨參照），本件被告戊○○為犯罪事實欄
      所載之竊盜及搶奪犯行，分別係攜帶套筒扳手及西瓜刀為
      之，該套筒扳手及西瓜刀既均屬金屬材質之鐵器，質地密
      實、西瓜刀且刀鋒銳利，在客觀上已足以對他人之生命、
      身體、安全構成威脅，而具有危險性，自俱為兇器無誤，
      是核被告戊○○所為，分別係犯刑法第三百二十一條第一
      項第三款之攜帶兇器竊盜罪及同法第三百二十六條第一項
      之攜帶兇器搶奪罪。
（二）另按行為人於財產犯罪時擔任把風工作，並就犯罪所得之
      款項共同花用，其把風行為，顯係為自己犯罪之意思而參
      與，雖所參與者非構成要件之行為，亦不過行為之分擔而
      已，既在合同意思範圍之內，即應就全部行為，負共同正
      犯之責，本件被告戊○○與共犯丙○○為前揭犯罪事實欄
      所示之竊盜及搶奪犯行時，分別係由共犯丙○○或被告戊○○在旁把風，另一人下手實行之方式為之，是其二人就
      前開竊盜及搶奪犯行，事前共謀，且共同參與，由一人下
      手、另一人在旁把風，彼此間乃有犯意聯絡及行為分擔，
      均為共同正犯。
（三）被告戊○○前後二次加重竊盜犯行，其時間緊接，所犯為
      構成要件相同之罪名，顯係基於概括犯意反覆實施，為連
      續犯，應依刑法第五十六條之規定論以一罪，並加重其刑
      。
（四）又按牽連關係，乃存於犯罪行為與其方法行為或結果行為
      之間，故犯罪在客觀性質上，普通犯罪所必要之方法行為
      或因犯罪結果所引起之其他行為，均係牽連犯之方法行為
      或結果行為，換言之，方法行為或結果行為與其目的行為
      或原因行為之間，只須具有不可分離之關係為已足（最高
      法院七十七年度台上字第五五一九號判決要旨參照）。本
      件被告戊○○與共犯丙○○先後竊取號碼為七Ｑ－五三八
      三號及Ａ九－九四三二號自用小客車車牌各二面，均係因
      所為加重搶奪犯行而以之作為掩飾，俾利逃避警方之追緝
      使用，業經共犯丙○○於本院供證明甚（見本院卷第四二
      頁），被告戊○○所為連續加重竊盜犯行顯為所犯加重搶
      奪犯行之方法行為，其間顯有必要而不可分離關係，是被
      告戊○○之連續加重竊盜與加重搶奪罪有方法結果之牽連
      關係，自應從一重之加重搶奪罪論處。
四、爰審酌被告戊○○年輕力壯，竟不思努力工作賺取正當酬勞
    ，猶為貪圖不法利益即心存僥倖，先後以竊盜方式牟取他人
    財物或共謀乘人不備而奪取他人之財物，且被告戊○○與共
    犯丙○○共同所為之本件加重搶奪犯行，係於午夜時分針對
    落單女子為之，對被害人之身心造成相當程度之戕害，渠等
    行為甚為可眥，兼衡酌被告戊○○犯後於偵查及本院訊問時
    均飾詞掩飾加重搶奪犯行，所供避重就輕，實欠缺悔過之具
    體表現，暨檢察官於本院審理時對被告所為具體求刑之刑度
    範圍等一切情狀，量處如主文所示之刑。
五、另按共同正犯因相互間利用他人之行為，以遂行其犯意之實
    現，本於責任共同之原則，有關沒收部分，對於共犯間供犯
    罪所用之物，自均應為沒收之諭知。查扣案之套筒扳手及西
    瓜刀各一支，分別係被告戊○○與共犯丙○○共同至不詳大
    賣場所購得及屬共犯丙○○所有，供渠二人共同違犯本件竊
    盜及搶奪犯罪所用之物，業據共犯丙○○於本院審理時供承
    甚詳（見本院卷第四二頁），自應依刑法第三十八條第一項
    第二款之規定予以宣告沒收。至扣案號碼分別為七Ｑ－五三
    八三號、Ａ九－九四三二號之自用小客車車牌各二面，雖係
    被告戊○○因本件竊盜犯行所得之物，然既先後經被害人丁○○、乙○○領回，有前開臺中縣警察局贓物領回保管書二
    紙可憑，爰不併為沒收之諭知，附此敘明。
據上論斷，應依刑事訴訟法第二百九十九條第一項前段，刑法第
二十八條、第三百二十一條第一項第三款、第三百二十六條第一
項、第五十五條、第三十八條第一項第二款，判決如主文。
本案經檢察官林彥良到庭執行職務。
中    華    民    國    95    年    3     月    7     日
                  刑事第四庭  審判長法  官  張國忠
                                    法  官  黃松竹
                                    法  官  陳思成
上正本證明與原本無異。
如不服本判決，應於送達後十日內向本院提出上訴狀（須附繕
本），上訴於台灣高等法院台中分院。
                                書記官  王嘉麒
中    華    民    國    95    年    3     月    7     日
附錄論罪科刑法條
刑法第三百二十一條第一項
犯竊盜罪而有左列情形之一者，處六月以上、五年以下有期徒刑：
一、於夜間侵入住宅或有人居住之建築物、船艦或隱匿其內而犯之者。
二、毀越門扇、牆垣或其他安全設備而犯之者。
三、攜帶兇器而犯之者。
四、結夥三人以上而犯之者。
五、乘火災、水災或其他災害之際而犯之者。
六、在車站或埠頭而犯之者。
刑法第三百二十六條第一條：
犯前條第一項之罪，而有第三百二十一條第一項各款情形之一者
，處一年以上七年以下有期徒刑。


司法院資訊處製作；財團法人民間司法改革基金會備份。
